【裁判字號】    90,易緝,383
【裁判日期】    900919
【裁判案由】    贓物
【裁判全文】
臺灣臺中地方法院刑事判決                          九十年度易緝字第三八三號
    公  訴  人  台灣台中地方法院檢察署檢察官
    被      告  戊○○
右列被告因贓物案件，經檢察官提起公訴（八十九年度偵字第三０二０號），本院判
決如左：
    主  文
戊○○無罪。
    理  由
一、公訴意旨略以：被告戊○○明知停放於台中縣龍井鄉○○村○○路棧寮橋附近上
    、車號ＯＣ─一七三九號之自小貨車（下簡稱系爭車輛）為失竊物，仍於民國八
    十八年十一月二十三日十時三十分許，前往上開處所收受並駕駛該自小貨車，於
    欲離開之際為警發覺，戊○○即加速逃逸，後因該自小貨車在台中縣龍井鄉○○
    路蚵寮橋西側翻覆，始為警逮捕，因認被告涉犯刑法第三百四十九條第一項收受
    贓物罪嫌。
二、按犯罪事實應依證據認定之，無證據不得推定其犯罪事實，又不能證明被告犯罪
    者，應諭知無罪之判決，刑事訴訟法第一百五十四條、第三百零一條第一項分別
    定有明文；又刑法上贓物罪之成立，以關於他人犯罪所得之物為限，若係自己犯
    罪所得之物，即不另成贓物罪，至竊盜搬運贓物，為竊盜罪之當然結果，在論處
    被告以竊盜罪外，不能再依贓物罪論科，最高法院著有二十四年度上字第四四一
    六號、第三二八三號判例足資參照。
三、公訴人認被告涉犯刑法收受贓物罪嫌，無非係以：被告駕駛系爭車輛為警當場查
    獲，且系爭車輛確屬失竊車輛，有車主丁○○之警訊筆錄、贓物領據一紙為證，
    證人乙○○證稱並未委請被告前往取車之語，暨被告未以鑰匙，逕以車內電線互
    相摩擦啟動，見警員前來即心虛逃逸等情為其論據，惟訊據被告則堅詞否認有何
    贓物犯行，辯稱：該車輛乃車行甲○○（綽號阿慶）要伊去牽回，吳君說是客戶
    壞掉無法發動，才叫伊將電線繞成一團即可啟動，並不知是贓車云云。經查：
  (一)系爭車輛乃丁○○所獨資之豪伯企業社所有於八十八年十一月十一日十時許，在
    台中市○○區○○路二段十五巷九號前遭竊，業據被害人丁○○於警訊時指述明
    確，復有贓物認領保管收據、車輛車牌失竊作業─查獲車輛認可資料各一紙附卷
    可稽，足見系爭車輛係屬贓物無誤。
  (二)惟被告於駕駛該車被警當場查獲，只能證明被告曾使用該贓車，至其來源究係竊
    盜、故買贓物或收受贓物，均有可能，而觀被告於警訊及檢察官偵訊時均一致供
    稱：案發當日是乙○○載伊前往案發地點（台中縣龍井鄉○○村○○路寮橋附近
    ）上牽車，說要牽去給綽號「阿慶」的，伊純粹幫乙○○忙，並無任何代價等詞
    ，於檢察官對乙○○涉犯竊盜案件為不起訴處分（八十九年度偵字第三０二０號
    ），被告經本院通緝到案後，於審理時又供稱：是車行之甲○○綽號「阿慶」者
    要伊去牽車，說是客戶的車壞掉，無法啟動，伊才以電線搓揉發動開回等語，被
    告對於究竟何人要伊前往牽車發動一情前後供詞反覆不一；經證人乙○○於檢察
    官偵訊及本院審理時均堅決否認涉案，並有其妻丙○○為其作證謂：案發當日確
    係被告要乙○○前往搭載以便前往林家工作一情後，被告經通緝到案，始又改稱
    是甲○○要伊去牽車，案發當日伊本來在乙○○家工作，甲○○打電話到乙○○
    家，要伊前往開車，伊才叫乙○○載伊前往開車云云，然經本院合法傳訊甲○○
    ，亦未能到庭說明是否確有其事，及甲○○與「阿慶」是否即同屬一人等資料。
  (三)況證人乙○○、丙○○於本院九十年九月六日審理時亦均證稱：伊等於八十九年
    八月十七日及同年月二十九日訊問程序時所為證詞均屬實在；而證人乙○○於本
    院八十九年八月十七日訊問時即明白證稱：案發當日伊太太原先要去載被告，因
    為客人來了，所以叫伊去載被告，伊就前往被告岳父福田處載他，被告就說系爭
    車輛在排水溝附近，且說前兩天車就壞在那邊，伊就載被告去排水溝附近，系爭
    車輛在西側，伊家在東邊，伊掉頭過來順路讓被告去開車，放被告下來後，伊就
    離開等情綦詳，證人丙○○於本院八十九年八月二十七日訊問程序時亦證述：案
    發當天被告打電話告訴伊說沒有交通工具，伊說要去載他，剛好客人來，遂叫先
    生乙○○去載他，當時被告並未說系爭車輛壞掉之事等詞，證人乙○○、丙○○
    均未提及被告有先在伊等住處工作後，接獲某人電話才由乙○○載伊外出之語，
    反於被告經通緝到案，經本院訊問且為上開辯詞後，證人等始又改稱當時被告確
    實有先在伊等住處工作，接獲電話才又外出一情，果被告案發前確實在證人等住
    處工作，證人乙○○於本院八十九年八月十七日訊問程序時，即不致於證稱：伊
    前往福田被告岳父處搭載被告後，即前往排水溝牽車之語，而將被告曾前往伊住
    處工作之事實略而不談，足見證人乙○○、丙○○於本院九十年九月六日審理時
    所為證詞，應係回應被告辯稱接獲甲○○電話始行外出之語，顯係迴護被告之詞
    而不可採信。
  (四)再依查獲警員梁金利、陳世賢於本院審理時均證稱：查獲當時並未看見車內有鑰
    匙，被告是用電線摩擦啟動，且電線裸露不長，如非竊嫌使用，尚須摸索才有辦
    法啟動，依經驗絕對不可能在五秒鐘內就開走，然查獲之被告確實僅花不到五秒
    鐘時間即將車輛啟動並開走等情，及被告迭自警訊、檢察官偵訊及本院審理時對
    於伊以電線摩擦啟動車輛並開走一節並不否認，果如被告所辯，係甲○○或「阿
    慶」者委請伊開車，何以甲○○或「阿慶」者不交付鑰匙與被告，縱使甲○○是
    車行老闆，告以車毀壞，要被告去牽回，然被告於本院審理時自稱先前並未發動
    無鑰匙之車輛的經驗，則何以修車行老闆甲○○或自稱「阿慶」者會委請外行之
    被告去牽車，況以證人梁金利、陳世賢均證稱被告動作熟稔，五秒鐘即行啟動離
    去，顯非不是竊嫌所能為，且被告於啟動車輛，經警追緝後，因心虛而逃逸，益
    足徵被告確實有為自己不法所有之主觀意圖，而非僅單純之收受贓物而已，縱使
    無法證明被告確實有於被害人所指訴時地行竊之事實，被告於第一行為人行竊後
    ，將該車置放於本件案發地，因無積極證據足以證明該第一行竊者有放棄該系爭
    車輛使用權，或拋棄其管領力，被告再度行竊，仍然對該第一行竊者構成竊盜犯
    行，而竊盜犯搬運贓物，乃其處分贓物之結果，已如前述，自不另構成收受贓物
    罪。
四、綜上所述，本件尚無積極證據足以證明被告涉犯刑法收受贓物罪嫌，揆諸前開法
    律規定，應依法為無罪判決之諭知。至被告涉犯刑法竊盜罪嫌，因其另涉犯他件
    竊盜罪，業經檢察官提起公訴，經本院以九十年度易字第二八一０號案卷審理中
    ，本院認兩案之犯罪時間相近，手段亦屬相同，具有連續犯之裁判上一罪關係，
    是本案被告所涉犯之竊盜罪行，亦已移由該九十年度易字第二八一０號案件併予
    審理，附此敘明。
據上論斷，應依刑事訴訟法第三百零一條第一項，判決如主文。
中      華      民      國      九十      年      九      月    十九    日
                                        法  官    賴  妙  雲
右正本證明與原本無異。
如不服本判決，應於送達後十日內向本院提出上訴狀（須附繕本），上訴於台灣高等
法院台中分院。
  書記官
中      華      民      國      九十      年      九      月    十九    日


司法院資訊處製作；財團法人民間司法改革基金會備份。
